臺灣基隆地方法院交通事件裁定　94年度交聲更(一)字第3號
移送機關即
原處分機關　交通部公路總局台北區監理所基隆監理站
異　議　人
即受處分人　甲○○○○○
代　表　人　乙○○
上列受處分人因違反道路交通管理處罰條例案件，對於交通部公
路總局台北區監理所基隆監理站於中華民國93年1月19日所為之
裁決（原處分案號：基監字第裁00-000000000號），聲明異議，
經本院於94年6月21日以94年度交聲字第74號裁定異議駁回，受
處分人不服，提起抗告，經臺灣高等法院於94年8月1日以94年度
交抗字第513號裁定撤銷原裁定發回本院，本院更為裁定如下：
  主    文
原處分撤銷。
甲○○○○○不罰。
  理    由
一、原處分機關即舉發單位交通部公路總局台北區監理所基隆監
    理站之原處分意旨略以：異議人即受處分人甲○○○○○辦
    理第88 期「危險物品運送人員專業訓練班」，經原處分機
    關於民國93年9月23日下午4時30分派員實地查核該訓練班上
    課情形，發覺該課程之「課程期末測驗」已辦理完畢，與表
    訂課程時間為17時至18時不符。查訓練日期93年9月21日及
    93年9月23日均非假日，該課程異動調整未事先通知核備，
    顯已違反道路交通管理處罰條例第29條之3第4項及危險物品
    運送人員專業訓練要點第12點第5款「未依核備之訓練內容
    實施者」之規定；爰依道路交通管理處罰條例第29條之3第4
    項並依違反道路交通管理事件統一裁罰基準及處理細則第41
    條第4項規定，於93年11月15日以原處分機關基監字第42000
    7917號舉發違反道路交通管理事件通知單（以下簡稱舉發單
    ）舉發，並於94年1月19日以基監字第裁00-000000000號裁
    決書裁處停止辦理訓練3個月之處分等語。
二、聲明異議意旨略以：受處分人係非營利之社團法人，經交通
    部認可辦理危險物品運送人員之專業訓練，於93年9月21日
    及23日在基隆市○○路8號（基隆救國團）辦理之第88期危
    險物品運送人員訓練班，緣93年9月23日下午1時至5時擔任
    「安全駕駛汽車保養與檢驗」課程之講師孫銘祿先生因家中
    臨時有要事，必須於下午6時趕回處理，故於當天中午12時
    10分左右到達授課教室徵求上課學員同意，提早於12時30分
    開始上課，並利用休息時間補足4小時課程，課程於下午4時
    20分結束，並應學生要求隨即開始期末測驗。本件係因講師
    突發事件，無法即時報告主管機關，且課程提前半小時上課
    及提前半小時下課，並未改變授課日期、課程及4小時上課
    時數，不影響學員學習效益及駕駛技能之傳授。原處分機關
    之課程查核人員於下午4時50分到場查課時，當場仍有受處
    分人之輔導員、授課講師及部分學員仍在場，並非己經空無
    一人而被查獲。受處分人之違規情節輕微，原處分裁處受處
    分人停止辦理該項訓練3個月，實屬過重，故向本院提出異
    議，求為撤銷原處分。
三、按「危險物品運送人員，應經交通部許可之專業訓練機構訓
    練合格，並領有訓練證明書，始得駕駛裝載危險物品之車輛
    」、「前項危險物品運送人員專業訓練方式、專業訓練機構
    資格、訓練許可、訓練場所、設備、課程、訓練證明書格式
    、訓練有效期限、查核及管理等事項之辦法，由交通部會商
    有關機關定之」、「危險物品運送人員專業訓練機構未依規
    定辦理訓練、核發訓練證明書或不遵守有關訓練之規定者，
    依其情節，停止其辦理訓練三個月至六個月或廢止該專業訓
    練機構之訓練許可」，道路交通管理處罰條例第29條之3第1
    、2、4項分別定有明文。上述危險物品運送人員專業訓練之
    實施，主管機關交通部訂有「危險物品運送人員專業訓練要
    點」，依該要點第3點規定，訓練單位應於訓練前檢附申請
    函及訓練計畫書申請許可；同要點第9點規定，主管機關為
    確認及評估依本要點實施之訓練情形及成效，在不影響訓練
    之進行下，得隨時派員查核訓練相關紀錄及訓練實施情形；
    又依同要點第12點規定，訓練單位不得有下列情事：(一)訓練
    場所、設備或設施不良者；(二)訓練教材或訓練方式違反本要
    點規定或訓練目標者；(三)招訓廣告或文章內容有虛偽或不實
    敘述者；(四)未依本要點規定核發訓練證明書或核發不實者；
    (五)未依核備之訓練計畫內容實施者；(六)拒絕、規避或阻撓第
    八點所列單位查核業務者；(七)其他未依交通部規定者。然為
    顧及實際教學實施之彈性需要，上述要點第7點亦規定：「
    本訓練之訓練課程應符合附件一之規定。訓練單位並應依參
    訓學員之類別、需要，在符合規定訓練科目下，充實訓練內
    容，及在符合規定之訓練總時數下，妥適調整各科目時數」
    等情。
四、經查：
  (一)異議人係依上述規定經交通部許可辦理「第88期危險物品運
    送人員專業訓練班」之訓練機構。本件訓練計劃內容預定之
    授課時數共計16個小時，共分2天，即93年9月21日（星期2
    ）及同年月23日（星期4）。而同年月21日，自上午8時0分
    起，至中午12時0分止，及自下午13時0分起至下午17時0分
    止，共計8個小時；同年月23日，自上午9時0分起至12時0分
    止、自下午13時0分起至18時止，共計為8個小時，其中講師
    丁○○之授課時間為23日下午13時0分起至17時0分止，共計
    4個小時，自同日下午17時0分起至18時0分止，為期末測驗
    時間。並已於93年9月21日、23日在基隆市○○路8號辦理該
    項訓練完竣等情，有原處分機關94年4月8日北監基三字第
    0940003945號函及所附甲○○○○○第88期危險物品運送人
    員專業訓練班訓練計劃暨課程表、訓練計劃書、查核紀錄表
    、學員名冊、簽到表、點名表及測驗卷影本各1份在卷可稽
    。
  (二)原處分機關依前揭危險物品運送人員專業訓練要點第9點規
    定，於93年9月23日下午派員查核異議人關於上項訓練課程
    之實施，經查核人員戊○○於查核紀錄表中詳為記載「9 月
    23日16時30分許查核發覺已測驗完竣」，原處分機關認異議
    人未依原訂課程表所定課程（93年9月23日13:00~17:00「安
    全駕駛、汽車保養與檢驗」課程、17:00~18:00「期末測驗
    」）實施訓練，有違規定，據為裁罰。
  (三)對於講師丁○○提前上、下課及課後並舉行期末測驗完竣之
    事實，固為證人丁○○及異議人所不否認，惟對於係自下午
    何時起上課至下午何時止下課？何時測驗完畢？以及證人即
    查課人員戊○○係在何時查課？等各項，相關證人戊○○、
    丁○○、己○○之陳述雖有不同，然本件首應認定之事實係
    講師丁○○提前上、下課，有無違反道路交通管理處罰條例
    第29條之3第4項及危險物品運送人員專業訓練要點第12點第
    5款「未依核備之訓練內容實施者」之規定？而授課完畢隨
    即進行測驗且學員均測驗完畢，雖測驗未依表定下午5時起
    至下午6時止進行「期末測驗」之實施，惟此舉有無違反上
    開規定？經查：
    證人戊○○於本院訊問時證稱：「93年9月23日查課發生
      問題後，我回監理站跟副站長魏武盛報告，初步決定全案
      要往上陳報，但監理站希望給異議人1次申訴的機會，所
      以電話通知異議人提出申訴，異議人在93年9月29日即出
      具一份申訴書，就將該申訴內容一併上陳主管機關。」等
      語，並提出異議人出具之申訴書、交通部公路總局臺北區
      監理所基隆監理站93年10月4日北監基三字第0930018362
      號函、交通部公路總局臺北區監理所93年11月30日北監運
      字第0930025622號函、交通部94年1月12日交路字第09400
      15571號函影本各1件在卷可憑，核與證人戊○○所述內容
      相符，且異議人之代表人乙○○亦到院供稱：「93年9月
      29日甲○○○○○申訴書內容，是依據己○○口頭告知的
      情形寫的，目的是向監理站說明丁○○課程提早上課的原
      因。」等語、證人己○○亦證稱：「在查課幾天後，乙○○口頭問過我9月23日下午的課程、時間相關情形，我有
      口頭回覆給乙○○知道。」等語，顯然原處分機關於93
      年10月4日致函交通部公路總局臺北區監理所告知上述違
      規情節前，確有先行通知異議人申訴，異議人始於93年9
      月29日出具申訴書說明理由，應可認定。依異議人於93年
      9月29日出具之上開申訴書內容載明：「本會危險物品運
      送人員專業訓練丁○○講師於93年9月23日下午4點到6點
      因臨時有要事，故提前至下午12點20分再下午4點上課，
      中途只休息1次，並於下午4點提前下課，下課後即時測驗
      。」等情，足見於事發後5天內，異議人依據現場輔導員
      己○○之陳述內容，提出上開申訴書向原處分機關提出申
      訴，此時，異議人尚未受原處分機關之裁罰，與原處分機
      關間尚未立於對立之敵性關係，關於講師丁○○當日授課
      時間自以此申訴內容較為可採。至於後續因原處分機關裁
      罰後，證人己○○雖證稱：授課時間至下午4時30分許、
      測試時間至下午4時55分許等情，應係迴護其僱主即異議
      人之詞，尚非可採；又證人丁○○雖於93年11月22日出具
      書面聲明書，載明其上課時間從下午12時30分起至下午4
      時30分止等情，然據其到院證稱：「伊提早於12時30分上
      課，一直到下午4時20分，然後開始測驗，上開時間都是
      自己評估的，沒有看手錶或時鐘來確定時間」等語，顯然
      證人丁○○上開授課期間並無確切之時間依據，全賴其個
      人感觀所為之陳述，其所稱授課之地迄時間亦非可採。從
      而，應可認定證人丁○○該項課程，係於是日下午12時20
      分許起至下午4時止為其授課時間，其授課總時數為3小時
      40 分。按訓練課程之實施，訓練機構應依參訓學員之類
      別、需要，在符合規定訓練科目下，充實訓練內容，及在
      符合規定之訓練總時數下，妥適調整各科目時數，此前揭
      危險物品運送人員專業訓練要點第7點設有規定。訓練課
      程之講授，除訓練機構應聘任適當之講師及安排充足之訓
      練輔助資材外，講師所為之授課則得視實際上課情形進行
      授課內容之安排，惟仍須依規定之訓練時數給予學員充足
      之教學。查本件異議人「第88期危險物品運送人員專業訓
      練班」之訓練講師名單，業經訓練機關即異議人在訓練計
      劃中提出於主管機關，有該講師名單1份在卷可按。查上
      項訓練關於「安全駕駛、汽車保養與檢驗」課程所安排之
      講師丁○○既經主管機關審核無訛而許可異議人辦理是項
      訓練，則關於授課內容及其方式之安排，於不違背充足訓
      練教學時數、不改變授課場所、不更易上課日期及不變動
      授課之講師與學員之前提下，由授課講師適度提前或延後
      上課之時間而按學員需要調整其授課之方式，尚屬訓練課
      程之合理實施，要難遽指為上述危險物品運送人員專業訓
      練要點第12點第5款規定「未依核備之訓練內容實施」之
      情形。
    再查，證人戊○○於93年9月23日查核異議人關於上項訓
      練課程之實施情形，發覺課程時間更異，於查核紀錄表中
      詳為記載「9月23日16時30分許查核發覺已測驗完竣」等
      情，固據證人戊○○到院陳述明確，惟證人丁○○講授之
      「安全駕駛、汽車保養與檢驗」課程已於93年9月23日下
      午4時授課完畢，已如前述，學員於前開課程結束後隨即
      舉行期末測驗一節，亦據證人丁○○、己○○陳述明確，
      且經參加此次訓練課程之學員丙○○、庚○○到院證述屬
      實，並有異議人提出之第88期危險物品運送人員專業訓練
      班結業相關報備函、學員名冊、簽到表、點名表、測驗卷
      等件影本各1份附卷足憑，而證人戊○○亦證稱：「當日
      下午4時30分到停車場，步上2樓時，教室內已空無一人，
      回到停車場，約下午4時40分遇到丁○○、己○○，在停
      車場有從己○○手上拿測驗單、簽到表、試卷查核，己○○說學員已經測驗完畢，我看過後就將上開資料返還給己○○。」等語，足見該訓練班學員於94年9月23日下午4時
      許即進行測驗，於下午4時30分證人戊○○查課前，全數
      學員已測驗完畢等節，亦可認定。至於證人己○○、丁○○均證稱：是從下午4時30分許才測驗，約4時55分完成測
      驗云云，為證人己○○、丁○○之證述內容已有瑕疵（詳
      如前述），且與證人戊○○之證言相悖，基於公務員為公
      法上行為具有公信力之原則，自以證人戊○○所言較為可
      採，證人己○○、丁○○之上開證言並非可採，附此說明
      。按上開訓練課程排定「期末測驗」，其目的係為測試學
      員此次參加第88期危險物品運送人員專業訓練班之學習結
      果，作為核發危險物品運送人員訓練證明書之依據，重點
      在於學員確實就測驗題目作答完畢，並非要求參加訓練之
      學員於表定期末測驗時間內，在教室內待滿1個小時始可
      取得訓練證明書，故異議人雖未依照表定之下午5時0分起
      至6時0分止舉行期末測驗，但提早舉行期末測驗並不影響
      學員學習效益及駕駛技能之傳授，亦難指此而認為構成危
      險物品運送人員專業訓練要點第12點第5款規定「未依核
      備之訓練內容實施」之違反。
  (四)是故，受處分人甲○○○○○辦理「第88期危險物品運送人
    員專業訓練班」之訓練課程，在不改變上課時數及課程之情
    形下，由講師彈性調整上課之時間，核尚符合危險物品運送
    人員專業訓練要點第7點規定之意旨；原處分機關以受處分
    人甲○○○○○違反道路交通管理處罰條例第29條之3第4項
    及危險物品運送人員專業訓練要點第12點第5款「未依核備
    之訓練內容實施者」之規定，而依道路交通管理處罰條例第
    29條之3第4項裁處停止辦理訓練3個月之處分，即有未洽，
    本件異議為有理由，原處分應予撤銷，由本院另諭知異議人
    不罰。
據上論斷，應依道路交通案件處理辦法第20條前段，裁定如主文
。
中　　華　　民　　國　　94　　年　　10　　月　　31　　日
                  交通法庭法  官    何怡穎
以上正本證明與原本無異。
如不服本裁定，得於裁定書送達之翌日起5 日內，以書狀敘述理
由，向本庭提起抗告。
中　　華　　民　　國　　94　　年　　10　　月　　31　　日
                          書記官    李繼業
